臺灣桃園地方法院刑事交通事件裁定　　 94年度交聲字第117號
　　原處分機關　交通部公路總局新竹區監理所中壢監理站
　　異　議　人
　　即受處分人　欣益交通股份有限公司
　　代　表　人　洪源欽
　　代　理　人　黃招斌
上列受處分人因違反道路交通管理處罰條例案件，對於交通部公
路總局新竹區監理所中壢監理站於中華民國94年3月3日以壢監裁
字第裁53－QA0000000 號違反道路交通管理事件裁決書所為之處
分（原舉發通知單字號：宜蘭縣警察局宜警交字第QA0000000 號
）聲明異議，本院裁定如下：
    主  文
異議駁回。
    理  由
一、聲明異議意旨略以：異議人統芳股份有限公司（下稱統芳公
    司）確為本件遭舉發超速之06-GB 號半拖車之所有人，惟半
    拖車車體並無動力，需由曳引車連結拖曳始得行動，舉發單
    位及原處分機關就違規處罰對象，應為實際之違規曳引車駕
    駛人而非半拖車所有人，另原舉發機關未能指出本件違規之
    曳引車車號，警方又未採前置拍照之蒐證方法拍得真正違規
    之曳引車車號，且半拖車之後車輪並未到「超速感應區」，
    可證啟動「超速」感應區者係曳引車，並非半拖車，是以原
    舉發機關既無法舉證證明本件違規之曳引車車號及駕駛，即
    難認定異議人確有前揭違規事實。故原處分機關逕以本件違
    規之半拖車為異議人所有，即認定異議人為違規駕駛人，而
    裁處罰鍰，顯然有誤，為此聲明異議等語。
二、按汽車駕駛人行車速度超過規定之最高時速者，處新台幣（
    下同）1200元以上2400元以下罰鍰。又汽車駕駛人之違規行
    為，經以科學儀器取得證據，而當場不能或不宜攔截製單舉
    發者，得對汽車所有人逕行舉發處罰；本條例關於車輛駕駛
    人之處罰，如應歸責於車輛所有人者，處罰車輛所有人，道
    路交通管理處罰條例第40條第1 項、第7 條之2 第1 項第6
    款及85條第3 項分別定有明文。其次，逕行舉發違反道路交
    通管理事件，經汽車所有人依通知單之應到案日期前到案，
    並告知違規駕駛人姓名、身分證統一編號及住址者，處罰機
    關應即另行通知違規駕駛人到案依法處理；逾應到案日期，
    處罰機關應依上述條例第85條第3 項規定處罰該汽車所有人
    ，復為違反道路交通管理事件統一裁罰基準及處理細則第24
    條所明定。
三、經查：
(1)、異議人統芳公司所有之06-GB 號半拖車，確於民國93年9 月
    29日凌晨1 時23分，由不詳車號之曳引車牽引拖曳，行經省
    道台2 線124 公里又450 公尺蕃薯寮段，由該路段設置之雷
    達測速科學儀器測定其時速為75公里（限速60公里），超速
    15 公 里，警方遂逕行照相舉發並填掣舉發違反道路交通管
    理事件通知單等情，有宜蘭縣警察局宜警交字第QA0000000
    號舉發違反道路交通管理事件通知單、舉發違規照片各1 張
    在卷可查，且為異議人所自承，自堪信為真實。
(2)、又曳引車指專供牽引其他車輛之汽車，半拖車則指具有後輪
    ，其前端附掛於曳引車第5輪之拖車，為道路交通安全規則
    第2條第1項第8、11款所明定，可知曳引車與半拖車係登記
    為不同車號，可以分屬不同人所有之車輛。惟按，半拖車本
    身並無動力，需賴曳引車之牽引始能啟動運作，故半拖車在
    道路上出現時，衡需有一曳引車在前方牽引啟動，方能組成
    一具有原動力而不需其他動力輔助之交通工具，此時，該曳
    引車與半拖車既然無從分割，自應視之為一體，認定其屬於
    行駛在道路上之車輛，而有道路交通管理處罰條例之適用。
    本件異議人所有之06-GB 號半拖車，確於上述時、地由一不
    詳車號之曳引車牽引行駛於道路，並有超速之事實；又因曳
    引車係在前方，且車體較小，與在後方之半拖車車體顯然懸
    殊，而警方設置之雷達測速照相器因採自車輛後方照相之方
    式，故曳引車之車牌遂被半拖車遮蔽，而無法看到曳引車之
    車牌號碼，有上述違規照片1 張附卷為憑；又一般測速照相
    機之所以會設置在車輛後方拍攝照片，大多是因為考量安全
    因素，怕在前方閃燈會影響行車安全，所以現在都採順行方
    向的測速照相，而本件曳引車牽引半拖車行駛在道路上時，
    兩者既應視為一體；且警方採取順向自後方照相採證之方式
    ，係在衡量半拖車所有人多與實際駕駛人相識，可以輕易舉
    出實際駕駛人而予免責，並兼顧採證過程中可能造成之交通
    事故風險等利弊得失下，所採取之合理方式，則警方依據雷
    達測速照相器此等科學儀器取得證據後，對半拖車所有人即
    本件異議人逕行舉發處罰，自與前揭法條規定之意旨相符。
(3)、再者，法條既規定逕行舉發違反道路交通管理事件，經汽車
    所有人依通知單之應到案日期前到案，並告知違規駕駛人姓
    名、身分證統一編號及住址者，處罰機關應即另行通知違規
    駕駛人到案依法處理，可見立法者已賦予汽車所有人舉證真
    正之違規駕駛人，而改由汽車駕駛受罰之權利，藉以平衡汽
    車所有人可能非違規駕駛人之風險。況且，半拖車並非價值
    低廉、隨處可得之物，故半拖車所有人若將該車交予非屬本
    人（或其受僱人）之司機以曳引車牽引時，理應妥為登記其
    出租或出借之情形，以保障自身之權益。故曳引車連結半拖
    車行駛在道路上時，既然無法分離而應視為一體，則在斟酌
    違規駕駛人之違規程度、採證過程之經濟效率、可能造成之
    交通風險，以及汽車所有人指出違規駕駛人之難易程度後，
    認為依照科學儀器檢測之結果，可逕行對違規半拖車所有人
    製單舉發，但賦予半拖車所有人在一定期限內舉出違規駕駛
    人，即可改由駕駛人受罰之原則，自與上開法條規定之意旨
    相符。本件異議人既無法在法定期限內尋得曳引車駕駛人之
    姓名，以供原處分機關為適當之處置，自應依照原處分受罰
    。
(4)、綜上所述，異議意旨均不足採，故原處分機關依前揭道路交
    通管理處罰條例第40條第1 項、第7 條之2 第1 項第6 款之
    規定，裁處異議人罰鍰1700元，核無違誤，本件異議人之聲
    明異議為無理由，應予駁回。
據上論斷，應依道路交通案件處理辦法第19條、道路交通管理處
罰條例第87條第2 項，裁定如主文。
中　　華　　民　　國　　94　　年　　6 　　月　　6 　　日
                      臺灣桃園地方法院交通法庭
                            法　官  周炳全
以上正本證明與原本無異。
如不服本裁定，應於裁定送達後5 日內向本院提出抗告狀。
                            書記官  陳夏施
中　　華　　民　　國　　94　　年　　6 　　月　　9 　　日
